【裁判字號】    91,訴,2412
【裁判日期】    920508
【裁判案由】    公共危險等
【裁判全文】
台灣板橋地方法院刑事判決                        九十一年度訴字第二四一二號
    公  訴  人  台灣板橋地方法院檢察署檢察官
    被      告  甲○○
    選任辯護人  許智勝
    被      告  乙○○
    選任辯護人  黃炳飛
右列被告因公共危險等案件，經檢察官提起公訴（九十一年度偵字第一九五八四號）
，本院判決如左：
    主  文
甲○○、乙○○均無罪。
    理  由
一、公訴意旨略以：被告乙○○係位於台北縣鶯歌鎮○○○路阿四巷十號後面山坡地
    之所有人，且上開土地依據山坡地保育利用條例係經台灣省政府於民國（下同）
    六十九年二月六日以六九府農山字第一二０一六六號函公告為山坡地，與被告甲
    ○○均明知從事廢棄物清除、處理，須向地方主管機關申請核發許可證後，始得
    為之；詎其並未申請核准，竟自九十一年九月二十九日起，被告乙○○將上開土
    地出借予從事房屋拆除清理工作之被告甲○○，由被告甲○○僱工前往台北縣三
    重市某工地載運拆建房屋擬丟棄之木板、美耐板、鐵、保麗龍及塑膠等事業廢棄
    物，傾倒於前開山坡地之空地上。且被告二人均明知上開傾倒之事業廢棄物，多
    為易燃物，且有延燒空地旁樹林之虞，易引起森林大火，竟仍基於在山坡地內，
    擅自從事廢棄物之處理使用及放火燒毀前開廢棄物之犯意聯絡，於同年十月二日
    下午四時許，由被告甲○○點火燃燒上開事業廢棄物，致生公共危險。嗣於同日
    四時許，由台北縣政府環境保護局會同台北縣政府警察局三峽分局鶯歌分駐所警
    員當場查獲。因認被告二人所為，係涉犯廢棄物清理法第四十六條第一項第三款
    、第四款、山坡地保育利用條例第三十四條第一項及刑法第一百七十五條第一項
    之罪嫌云云。
二、按犯罪事實應依證據認定之，無證據不得推定其犯罪事實。又不能證明被告犯罪
    者，應諭知無罪之判決，刑事訴訟法第一百五十四條及第三百零一條第一項分別
    定有明文。次按認定犯罪事實，須依證據，而所謂證據，係指合法之積極證據就
    犯罪事實能為具體之證明者而言；又認定不利於被告之事實，須依積極證據，苟
    積極證據不足為不利於被告事實之認定時，即應為有利於被告之認定，更不必有
    何有利之證據，最高法院三十年上字第八一六號著有判例。再所謂「積極證據足
    以為不利被告事實之認定」，係指據為訴訟上證明之全盤證據資料，在客觀上已
    達於通常一般之人均不致於有所懷疑，而得確信被告確曾犯罪之程度，若未達到
    此一程度，而有合理懷疑之存在時，即無從為有罪之確信，此觀同院七十六年度
    台上字第四八九六號判例意旨自明。
三、公訴人認被告甲○○及乙○○二人涉犯廢棄物清理法第四十六條第一項第三款、
    第四款、山坡地保育利用條例第三十四條第一項及刑法第一百七十五條第一項之
    罪嫌，無非係憑被告二人之自白及台北縣政府環境保護局稽查紀錄及現場照片為
    其主要論據。惟訊之被告甲○○及乙○○二人堅決否認有被訴之犯行，被告甲○
    ○並辯稱：伊並非專門從事廢棄物處理之工作，伊係從事裝潢雜工之工作，從事
    裝潢所拆卸下之廢木板等物品，伊負責處理，因伊向乙○○借用土地，見該地土
    壤過硬，為使土壤軟化才將廢木板燃燒成灰渣，且伊有在場監看，並不會有延燒
    其他地方之危險等語；而乙○○則辯稱：因伊所有之土地之前淹水，土石堆積，
    係甲○○幫伊清理，為感謝他幫忙，伊才會將土地借予甲○○作為堆放廢木板之
    用，至於甲○○燃燒廢木板伊並不知情等語。
四、經查：
    （一）被訴違反廢棄物清理法第四十六條第一項第三款、第四款罪嫌部分：按九
          十年十月二十四日修正公布前之廢棄物清理法（下稱修正前廢棄物清理法
          ）第二十二條第二項第四款係規定：未依第二十條規定領有廢棄物清除、
          處理許可證或核備文件，從事廢棄物貯存、清除、處理，或未依廢棄物清
          除、處理許可證或核備文件內容貯存、清除、處理廢棄物者，處一年以上
          五年以下有期徒刑，得併科一百萬元以下罰金。同法第二十條規定：公、
          民營廢棄物清除、處理機構經營廢棄物之貯存、清除或處理業務，應列明
          專業技術人員與貯存清除、處理之工具、方法、設備及場所，向地方主管
          機關申請核發許可證。但從事有害事業廢棄物之貯存、清除或處理者，地
          方主管機關應先報請中央主管機關核准，使得發給許可證。依前開條文對
          照觀看，修正前廢棄物清理法第二十二條第二項第四款之犯罪構成要件係
          以「公、民營廢棄物清除、處理機構未依規定領有廢棄物清除、處理許可
          證或核備文件，經營廢棄物之貯存、清除或處理業務，或雖許可證或核備
          文件，未依許可證或核備文件內容貯存、清除、處理廢棄物者」為處罰對
          象。而依公民營廢棄物清除處理機構管理輔導辦法第二條規定「本辦法專
          用名詞定義如下：一、公、民營廢棄物清除、處理機構：指經營廢棄物清
          除、處理業務之下列兩種公、民營機構：（一）廢棄物清除機構（下稱清
          除機構）。（二）廢棄物處理機構（下稱處理機構）‧‧‧」文義觀之，
          所謂公民營廢棄物清除、處理機構，當指專以清除、處理廢棄物為其主要
          營業項目之事業機構。亦即本法之處罰，係針對公立或私人間，以一定營
          業組織、規模，從事反覆性或營利性之清運廢棄物活動，若僅為一般個人
          偶發之清除、處理廢棄物之行為，僅視其是否為違反行政法令之行政不法
          行為，而不能以其未領有許可證而為清除、處理廢棄物行為，即擴張處以
          刑罰。至於九十年十月二十四日修正公布後之廢棄物清理法，雖將修正前
          廢棄物清理法第二十條移列第四十一條，修正前廢棄物清理法第二十二條
          第二項第三、四款則移置為第四十六條第一項第三、四款，所用文字亦有
          所修正，惟就未經許可，任意清除、處理、貯存廢棄物而應受處罰之行為
          主體，仍以從事廢棄物清除、處理業務之事業或機構為限，此與修正前廢
          棄物清理法第二十二條第二項第四款規定處罰之對象並無相異。是以本件
          被告甲○○自承係從事裝潢之雜工，且遍查卷內亦無被告甲○○專以從事
          廢棄物清除、處理業務之證據，故被告甲○○顯非以經營清除、處理廢棄
          物為業；又被告甲○○於警訊中業已供承係於三重幫他人拆舊房子所剩下
          之廢木板、美耐板等語。是被告甲○○既非以「經營」廢棄物之貯存、清
          除或處理為其經常反覆實施，並以之為主要營業項目之事業機構，而係偶
          爾受客戶之拜託而載運處理廢棄物，此乃人之常情，尚難認為以清除、處
          理廢棄物為業。綜上說明，被告甲○○及乙○○二人均非修正前廢棄物清
          理法第二十條（即修正後第四十一條）所指之公、民營廢棄物清除、處理
          機構，尚難以同法第四十六條第一項第三款、第四款之罪責相繩。至於被
          告甲○○載運建築廢棄物，係因房屋「修繕」工程（住戶個人修繕）所產
          生之廢棄物此為「一般廢棄物」，應依修正前廢棄物清理法第七條第五款
          、第八條（即修正後之第十一條第五款、第十二條）及第二十三條第一、
          二款（即修正後第五十條第一款、第二款）告發取締，有行政院環境保護
          署八十二年七月七日環署廢字第二三００二號函附卷可佐。是被告甲○○
          與乙○○二人縱有違反清理一般廢棄物之規定，充其量僅係違反修正前廢
          棄物清理法第七條或第八條之規定，應依同法第二十三條規定處四百元以
          上一千五百元以下罰鍰，經通知限期改善，仍未遵行者，按日連續處罰（
          亦即違反修正後之廢棄物清理法第十一條、第十二條、第五十條之規定處
          新台幣一千二百元以上六千元以下罰鍰。經限期改善，屆期仍未完成未改
          善者，按日連續處罰），仍難科以廢棄物清理法第四十六條第一項第三款
          、第四款之罪。
    （二）被訴違反山坡地保育利用條例第三十四條第一項罪嫌部分：按山坡地保育
          利用條例第三十四條第一項規定：違反第十條規定者，處六月以上五年以
          下有期徒刑，得併科新台幣六十萬元以下罰金；又同條例第十條規定為：
          在公有或他人山坡地內不得擅自墾植、占用或從事前條第一款至第九款之
          開發、經營或使用。是以必須係「公有」或「他人」之山坡地為上開之行
          為，始得成立山坡地保育利用條例第三十四條第一項之罪責。惟查：本件
          坐落於台北縣鶯歌鎮○○○路阿四巷十號後面之山坡地，固依台灣省政府
          於六十九年二月六日以六九府農山字第一二０一六六號函公告為山坡地，
          然係被告乙○○信託登記於其子許富文與許富村二人名下，有被告乙○○
          提出之土地登記謄本在卷可參，且公訴人亦認被告乙○○為上開山坡地之
          所有人，自非「公有」或「他人」之山坡地。是以自與山坡地保育利用條
          例三十四條第一項之構成要件不符。
    （三）被訴刑法第一百七十五條第一項公共危險之罪嫌部分：按刑法第一百七十
          五條第一項為：放火燒燬前二條以外之他人所有物，致生公共危險者，處
          一年以上七年以下有期徒刑。惟本案被告甲○○所燒燬之廢木板、美耐板
          、鐵、保麗龍與塑膠等物，依被告甲○○於警訊及偵審中供承係從事拆卸
          房屋所剩下，客戶託伊處理等語，是上開廢木板等物，應係他人拋棄之物
          ，並非仍屬他人所有之物，故與刑法第一百七十五條第一項之構成要件不
          合。再被告甲○○燒燬廢木板等物品是否構成同法第一百七十五條第二項
          之公共危險罪。惟查；本條放火燒燬之行為，必須發生公共危險之結果，
          是採具體危險制。而所謂「致生公共危險」，乃指就燃燒之情形，有延燒
          其他他人所有物或房屋之危險存在，但不以實際上已發生此項延燒之事實
          。如未致發生公共危險之程度，則不能成立本罪。經查：證人即本案查獲
          之台北縣政府環境保護局職員丙○○於本院結證稱：「當時民眾跟我們報
          案中心報案，我們到現場時發現被告甲○○在場燒廢木板、木條、鐵、保
          力龍、塑膠等建築廢棄物‧‧‧當時並沒有看到乙○○在場，是我詢問被
          告甲○○才得知土地是被告乙○○所有，被告甲○○開挖土機把燃燒之廢
          棄物攪拌，使其燃燒快一點」（見本院九十二年四月二十四日審判筆錄）
          。又依偵查卷附之照片及本院至現場履勘以觀：被告甲○○焚燒地點之地
          勢較低，附近並無住家，而焚燒地點旁有坡崁，且坡崁離樹林尚有一段距
          離，此有本院勘驗筆錄與所拍攝之現場照片五幀附卷可佐；況依證人陳宗
          閔上開之證詞，當時被告甲○○亦駕駛挖土機在旁，依此情形並不會有延
          燒其他他人所有物或房屋、樹林之危險存在。再遍查全卷亦無被告乙○○
          有與被告甲○○共同謀議焚燒廢木板等物品之事證。是自與刑法第一百七
          十五條第二項（起訴書誤為第一項）「致生公共危險」之構成要件不合。
    綜上所述，並無其他積極確切證據足資證明被告二人有被訴之犯行，既不能證明
    被告二人犯罪，自應諭知被告二人無罪之判決。
據上論斷，應依刑事訴訟法第三百零一條第一項，判決如主文。
本案經檢察官王家春到庭執行職務
中    華    民    國    九   十   二    年     五     月      八        日
                               台灣板橋地方法院刑事第二庭
                                   法  官  潘  長  生
右正本證明與原本無異。
如不服本判決，應於判決送達後十日內向本院提出上訴狀 (應附繕本) ，上訴於臺灣
高等法院。
                                   書記官  陳  蒼  仁
中    華    民  國    九   十   二    年     五     月      十三      日


司法院資訊處製作；財團法人民間司法改革基金會備份。
